【裁判字號】    98,訴,1253
【裁判日期】    990129
【裁判案由】    侵權行為損害賠償
【裁判全文】
臺灣士林地方法院民事判決              98年度訴字第1253號
原      告  丁○○
被      告  聯揚交通有限公司
法定代理人  甲○○
被      告  乙○○
共      同
訴訟代理人  丙○○
上列當事人間侵權行為損害賠償事件，經刑事庭裁定移送本院審
理（98年度審交附民字第107 號），本院於民國99年1 月15日言
詞辯論終結，判決如下：
    主  文
被告應連帶給付原告新臺幣肆拾貳萬貳仟捌佰貳拾元，及被告乙
○○自民國九十八年八月七日起、被告聯揚交通有限公司自民國
九十八年十二月二十三日起，均至清償日止，按週年利率百分之
五計算之利息。
原告其餘之訴駁回。
訴訟費用由被告連帶負擔五分之一，餘由原告負擔。
本判決第一項得假執行。但被告如以新臺幣肆拾貳萬貳仟捌佰貳
拾元為原告預供擔保，得免為假執行。
原告其餘假執行之聲請駁回。
    事  實  及  理  由
一、按訴狀送達後，原告不得將原訴變更或追加他訴，但請求之
    基礎事實同一者，不在此限，民事訴訟法第255 條第1 項第
    2 款定有明文。經查，原告起訴時，係聲明：(一)訴外人聯倉
    交通有限公司及被告乙○○應連帶賠償原告新臺幣（下同）
    280 萬3332元，及自起訴狀繕本送達翌日起至清償日止，按
    週年利率5 ％計算之利息。(二)原告願供擔保，請准宣告假執
    行。嗣於訴訟進行中，除撤回對聯倉交通有限公司之訴外，
    並追加聯揚交通有限公司為被告，且變更聲明為：(一)被告乙
    ○○與被告聯揚交通有限公司應連帶賠償原告280 萬3332元
    ，及自起訴狀繕本送達翌日起至清償日止，按週年利率5 ％
    計算之利息。(二)原告願供擔保，請准宣告假執行。核其追加
    及變更，因係基於同一車禍事故之基礎事實而為請求，揆諸
    前開法條規定，自應予准許。
二、原告起訴主張：被告乙○○為被告聯揚交通有限公司（下稱
    為聯揚公司）所僱用之司機，於民國98年3 月25日20時2 分
    許，駕駛車牌號碼741-GE號營業大貨車（下稱為系爭營業大
    貨車）沿臺北縣八里鄉○○○○道由林口往八里方向行駛，行
    經八里焚化爐前方時，不慎撞及臺61線橋墩，橋墩水泥塊因
    此掉落砸中同向行駛在其右側由訴外人蔡明吟駕駛之車牌號
    碼6199-VL 號自用小客車引擎蓋，蔡明吟與被告福山因此下
    車商談車禍賠償事宜，嗣雙方決定停車在現場並等待交通警
    察前來處理。然被告乙○○原應注意駕駛汽車應遵守道路交
    通標誌、標線、號誌之指示，且應注意在顯有妨害其他車輛
    通行之處所，不得停車，而依當時天候、路面狀況等，並無
    不能注意之情事，竟疏未注意，貿然將系爭營業大貨車停放
    在路邊，因該車車體龐大致左側車身、車輪跨越路側白實線
    之車輛停放線，因而佔用外側車道形成路障，復未立即在車
    後方放置警告標誌以採取必要之安全措施。適原告之子陳仁
    傑騎乘車牌號碼FNX-606 號重型機車沿臺北縣八里鄉○○○○
    道由林口往八里方向駛至，亦疏未注意飲酒後不得駕車及車
    前狀況，因閃避不及，上開機車右側手把、右後照鏡遂擦撞
    該營業大貨車之左後車身，陳仁傑因此人車倒地受有腹腔內
    出血等傷害，經送醫後不治死亡（下稱為系爭車禍事故）。
    被告乙○○上開所為，已構成侵權行為，自應依民法第184
    條第1 項前段、第191 條之2 、第192 條第1 項、第2 項、
    第194 條、第216 條、第1114條及第1123條之規定，負損害
    賠償責任。而被告聯揚公司既為其僱用人，亦應依民法第18
    8 條之規定負連帶賠償之責。茲請求被告賠償下列各項：
    原告為處理陳仁傑之喪葬事宜，計支出費喪葬費計35萬元；
    原告為處理陳仁傑喪事，計支出交通費用3600元；原告
    於陳仁傑住院期間，支出看護費用6000元；原告於上開事
    故發生時年45歲，尚有30.09 年之餘命，因陳仁傑死亡而受
    有30年扶養費用額即138 萬8257元之損害，應由被告賠償；
    原告因陳仁傑死亡，精神上遭受巨大痛苦與委屈無法言喻
    ，應由被告賠償精神慰撫金37 0萬元。惟因本件事故之發生
    ，被告乙○○與陳仁傑之駕駛行為均同為肇事之主因，原告
    同意按過失比例分攤原則由雙方各負50％之責任，爰請求被
    告賠償上開損害金之半數等語；並聲明：（一）被告應連帶
    賠償原告280 萬3332元，及自起訴狀繕本送達翌日起至清償
    日止，按週年利率5 ％計算之利息。（二）原告願供擔保，
    請准宣告假執行。
三、被告則以：被告乙○○確係受僱於被告聯揚公司擔任貨車司
    機之職務，對原告主張系爭車禍事故發生之經過，以及兩造
    就該事故肇事責任之比例各為50％，被告並無爭執。另就原
    告主張已為陳仁傑之死亡支出喪葬費35萬元、交通費3600元
    及、及看護費6000元，被告亦無爭執。惟原告於系爭車禍事
    故發生後，已領取強制汽車責任保險金75萬6980元，應自所
    得請求之賠償金額扣除。又原告請求扶養費損害賠償部分，
    既未能確定其是否不能維持生活而有受扶養之權利，自難認
    受有任何損害。且原告除陳仁傑外，尚有配偶及其他子女，
    對原告同有扶養之義務。是原告縱受有扶養費之損失，亦應
    依扶養義務人之人數比例計算。至於原告請求之精神慰撫金
    370 萬元，則屬偏高等語，資為抗辯；並聲明：（一）原告
    之訴駁回。（二）如受不利之判決，願供擔保請准宣告免為
    假執行。
四、經查，下列事項為兩造所不爭執（見本院99年1 月15日言詞
    辯論筆錄），並有道路交通事故現場圖、相驗屍體證明書、
    戶籍謄本等件（均影本）在卷可稽，且有被告乙○○被訴業
    務過失致死刑事案件即本院98年度審交訴字第63號影卷存卷
    足稽，應與事實相符。
    1.被告乙○○受僱於被告聯揚公司，擔任大貨車司機之工作
      。
    2.被告乙○○於98年3 月25日20時2 分許，駕駛系爭營業大
      貨車沿臺北縣八里鄉○○○○道由林口往八里方向行駛，行
      經八里焚化爐前方時，不慎撞及臺61線橋墩，橋墩水泥塊
      因此掉落砸中同向行駛在其右側由訴外人蔡明吟駕駛之車
      牌號碼6199-VL 號自用小客車引擎蓋，蔡明吟與被告福山
      因此下車商談車禍賠償事宜，嗣雙方決定停車在現場並等
      待交通警察前來處理。然被告乙○○原應注意駕駛汽車應
      遵守道路交通標誌、標線、號誌之指示，且應注意在顯有
      妨害其他車輛通行之處所，不得停車，而依當時天候、路
      面狀況等，並無不能注意之情事，竟疏未注意，貿然將系
      爭營業大貨車停放在路邊，因該車車體龐大致左側車身、
      車輪跨越路側白實線之車輛停放線，因而佔用外側車道形
      成路障，復未立即在車後方放置警告標誌以採取必要之安
      全措施，適陳仁傑騎乘車牌號碼FNX-606 號重型機車沿臺
      北縣八里鄉○○○○道由林口往八里方向駛至，亦疏未注意
      飲酒後不得駕車及車前狀況，因閃避不及，上開機車右側
      手把、右後照鏡遂擦撞該營業大貨車之左後車身，陳仁傑
      因此人車倒地受有腹腔內出血等傷害，經送醫後不治死亡
      。
    3.系爭車禍事故，兩造同意被告之過失責任比例為50％，並
      同意以此標準計算被告應連帶負擔之損害賠償金額。
    4.原告於陳仁傑住院期間（98年3 月25日至98年3 月27日）
      支出看護費用6000元。被告同意連帶賠償其半數即3000元
      。
    5.原告為處理陳仁傑喪葬事宜而支出喪葬必要費用35萬元。
      被告同意連帶賠償其半數即17萬5000元。
    6.原告為處理陳仁傑喪葬事宜而支出交通費用3600元。被告
      同意連帶賠償其半數即1800元。
    7.原告為53年5 月27日生，乃陳仁傑（71年9 月29日生）之
      父，已離婚，且除長子陳仁傑外，尚有次子陳仁豪（73年
      2 月18日生）、三子陳仁華（74年4 月25日生）、四子陳
      仁鴻（75年7 月12日生）長女陳羽媗（90年8 月1 日生）
      。
    8.原告已領取強制汽車責任保險金75萬6980元。
五、又本件經於99年1 月15日言詞辯論期日協商兩造確認爭點為
    ：
    ─原告之請求中，有關：
      扶養費之賠償金額？
      精神上慰撫金之給付及金額？
    以下茲論述之。
  (一)按因故意或過失，不法侵害他人之權利者，負損害賠償責任
    ；不法侵害他人致死者，對於支出醫療及增加生活上需要之
    費用或殯葬費之人，亦應負損害賠償責任；被害人對於第三
    人負有法定扶養義務者，加害人對於該第三人亦應負損害賠
    償責任；不法侵害他人致死者，被害人之父、母、子、女及
    配偶，雖非財產上之損害，亦得請求賠償相當之金額，民法
    第184 條第1 項前段、第192 條第1 項、第194 條分別定有
    明文。又受僱人因執行職務，不法侵害他人之權利者，由僱
    用人與行為人連帶負損害賠償責任，但選任受僱人及監督其
    職務之執行，已盡相當之注意或縱加以相當之注意而仍不免
    發生損害者，僱用人不負賠償責任，同法第188 條亦有明文
    。經查，被告乙○○因駕車過失致被害人陳仁傑死亡之事實
    ，已如前述。而被告乙○○為被告聯揚公司之受僱人，原告
    丁○○則為被害人陳仁傑之父親等情，亦為兩造所不爭執，
    則原告依上揭規定，請求被告負連帶損害賠償之責，於法自
    無不合。
  (二)次查，兩造就系爭車禍事故應由被告負擔50％之過失責任，
    ，並應據此計算被告之賠償責任，已無爭執。而被告就原告
    所請求賠償之喪葬費17萬5000元、交通費用1800元及看護費
    用3000元，復表示同意連帶給付（見本院99年1 月15日言詞
    辯論筆錄）。以下茲就原告請求賠償之扶養費及精神慰撫金
    是否准許分述之：
  扶養費部分：
    按直系血親相互間，互負扶養之義務，民法第1114條第1 款
    固有明文。惟按，直系血親尊親屬，依民法第1117規定，如
    能以自己財產維持生活者，自無受扶養之權利，此亦有最高
    法院96年度台上字第2823號判決意旨可資參照。經查，原告
    雖為被告人陳仁傑之父，並主張：原以捕魚為業，目前為失
    業狀況云云，然亦自承：現住房地為自有，尚有其他不動產
    二筆在八里，並有農會存款約3 、400 萬元，子女均靠伊扶
    養等語（見本院99年1 月15日言詞辯論筆錄）。此再參酌本
    院依職權查得原告稅務電子閘門財產所得調件明細表顯示，
    原告96年度及97年度所得總額各為36萬餘元，而財產總額均
    高達2579萬1990元乙節，實難認原告有無法以自己財產維持
    生活之情事。則依揭說明，原告尚無受其直系血親卑親屬扶
    養之權利至明。從而，原告請求被告賠償所受扶養費之損失
    ，自未能准許。
  精神慰撫金部分：
    查被害人陳仁傑係原告之子，因系爭車禍事故致死，原告自
    受有精神上極大之痛苦。本院斟酌系爭車禍事故發生情況、
    過失之程度，兩造之身分、地位，以及本院所調取被告稅務
    電子閘門財產所得調件明細表所示被告經濟能力等一切情狀
    ，認原告請求被告給付370 萬元之精神慰撫金，尚屬過高，
    而應以100 萬元為適當。
  (三)承上，則原告所得請求被告賠償之金額應計為117 萬9800元
    。惟查，原告於系爭車禍事故發生後，已受領汽車強制保險
    給付75萬6980元，已如前述。而依強制汽車責任保險法第30
    條：「保險人依本法規定給付之保險金，視為加害人或被保
    險人損害賠償金額之一部分，加害人或被保險人受賠償請求
    時，得扣除之」之規定，原告就其已受領之保險給付，自應
    就其所得向被告請求之損害賠償中扣除之。據此計算，則原
    告僅得向被告請求給付42萬2820元，其超逾部分核屬無據，
    自不應准許。
六、綜上，原告依侵權行為之法律關係，於請求被告連帶給付42
    萬2820元，及被告乙○○自起訴狀繕本送達翌日即98年8 月
    7 日起，及被告聯揚公司自經原告當庭追加為被告而為請求
    之翌日即98年12月23日起，均至清償日止，按週年利率5 ％
    計算之利息之範圍內，為有理由，應予准許；逾此部分為無
    理由，應予駁回。兩造均陳明願供擔保，聲請宣告假執行或
    免為假執行，經核原告勝訴部分，所命被告給付之金額未逾
    50萬元，應依職權宣告假執行，並酌定相當之擔保金額為免
    假執行之宣告。原告其餘假執行之聲請，因訴之駁回而失所
    依據，不予准許。
七、本件事證已臻明確，兩造其餘主張、陳述及所提之證據，經
    審酌均於判決結果不生影響，爰不一一論述，附此敘明。
八、據上論結，本件原告之訴為一部有理由、一部無理由，依民
    事訴訟法第79條、第85條第2 項、第389 條第1 項第5 款、
    第392 條判決如主文。
中    華    民    國    99    年    1     月    29    日
                  民事第一庭  法  官  李瑜娟
以上正本證明與原本無異。
如對本判決上訴，應於判決送達後20日內向本院提出上訴狀。
中    華    民    國    99    年    2     月    2     日
                              書記官  徐瑩書

司法院資訊處製作；財團法人民間司法改革基金會備份。
